【裁判字號】    98,易,745
【裁判日期】    980820
【裁判案由】    妨害公務
【裁判全文】
臺灣臺南地方法院刑事判決               98年度易字第745號
公  訴  人  臺灣臺南地方法院檢察署檢察官
被      告  丙○○
上列被告因妨害公務案件，經檢察官提起公訴（97年度偵字第
12080號），本院判決如下：
    主  文
丙○○對於公務員依法執行職務時，施脅迫，處有期徒刑肆月，
如易科罰金，以新臺幣壹仟元折算壹日。
    事  實
一、丙○○於民國九十七年八月十二日晚上十一時四十五分許，
    駕駛車牌號碼ＵＯＸ－六九九號輕型機車，途經臺南縣仁德
    鄉○○村○○路三六二號前時，因未戴安全帽而為執行盤查
    職務之臺南縣警察局歸仁分局太廟派出所警員丁○○及巡佐
    乙○○所攔查，並開具舉發違反道路交通管理事件通知單予
    丙○○，丙○○竟基於妨害公務之犯意，當場以「若沒有穿
    制服，不要出門，我會在派出所前等你，你試試看」等語脅
    迫乙○○，而對於公務員依法執行職務時施以脅迫行為。
二、案經臺南縣警察局歸仁分局報告臺灣臺南地方法院檢察署檢
    察官偵查起訴。
    理  由
一、訊據被告丙○○固坦承其於九十七年八月十二日晚上十一時
    四十五分許，駕駛車牌號碼ＵＯＸ－六九九號輕型機車，途
    經臺南縣仁德鄉○○村○○路三六二號前時，因未戴安全帽
    而為執行盤查職務之臺南縣警察局歸仁分局太廟派出所警員
    丁○○及巡佐乙○○所攔查，並開具舉發違反道路交通管理
    事件通知單，並知悉當時警員乙○○係正在執行公務等節，
    然矢口否認有何施行脅迫之行為，辯稱：其並未當場以「若
    沒有穿制服，不要出門，我會在派出所前等你，你試試看」
    等語脅迫乙○○，而對於公務員依法執行職務時施以脅迫行
    為云云。然查：
（一）、當時在場之臺南縣警察局歸仁分局太廟派出所警員即證
        人戴俊德於本院審理時證稱：「（你在九十七年八月十
        二日晚上十一時四十五分許，在臺南縣仁德鄉○○村○○路三六二號前發生何事情？）當時我們發現丙○○沒
        有戴安全帽騎乘一輛機車在快車道上，我們就攔查盤查
        他的身分，然後丙○○說：「我家住在那邊」，並且以
        手指指著我們攔查地點的右側，他就告訴我們他家住在
        那裡，要開紅單就開紅單，當時我們本意並不是要開他
        紅單，主要是要勸導他，因為他騎乘機車在快車道且他
        載著小孩這樣子危險，後來因為他口氣不好，說我們要
        開紅單就開紅單，叫我們不要囉嗦，巡佐乙○○就開了
        他未戴安全帽的舉發違反道路交通管理事件通知單，在
        開舉發違反道路交通管理事件通知單的時候，他說有牌
        的欺負沒有牌的，開完單之後，巡佐乙○○交付舉發違
        反道路交通管理事件通知單給丙○○的時候，丙○○說
        「你不要穿便服出來，我會在派出所門口等你，不然就
        試試看」，「那天我們是開著警車執行巡邏的勤務，簽
        完巡邏箱從中正路右轉要回太廟派出所路上時，看到丙○○沒有戴安全帽載著小孩子騎乘在快車道上很危險，
        所以我們就攔截丙○○下來請他小心一點」，「（當天
        除了你在場，還有誰在場？）巡佐乙○○」，「（丙○○說「若沒有穿制服，不要出門，我會在派出所前等你
        ，你試試看」是跟乙○○講的嗎？）是的」，「（是否
        係乙○○開舉發違反道路交通管理事件通知單，所以丙○○對他講「若沒有穿制服，不要出門，我會在派出所
        前等你，你試試看」？）是在開完單子要請丙○○簽名
        的時候，丙○○講前開話語」等語明確（見本院卷第二
        一頁至第二四頁），並與證人乙○○所證述：「（因為
        我們巡邏到該地點，看到被告騎乘機車未戴安全帽，我
        們攔他下來，並且告發他騎乘機車未戴安全帽」，「（
        後來發生何事？）我們攔查他下來主要是因為他騎乘機
        車沒有很穩，他還有載一個小孩，我們主要查詢他的身
        分，我們攔查他下來時，他跟我們說他家就住在前面，
        我們請他拿身分證件出來，他沒有帶身分證，我說你有
        什麼其他證件證明你的身分，他說他家就住在巷子內，
        他還是沒有拿證件出來，並且說你要告發交通違規就告
        發，最多讓你告發騎乘機車未戴安全帽而已」，「（之
        後發生何事？）我開完告發單之後，有一位籃代表到現
        場，之後他的語氣就不一樣，我說我們已經開了告發單
        ，不可能把它塗銷，然後被告就說你是派出所的副所長
        ，因為我平常抓了很多案件，他說我是派出所中最麻煩
        的一個人，然後就說你給我注意，你不要穿便衣出派出
        所，我會在派出所門口等你」，「（後來發生何事？）
        本來籃代表有勸阻被告，被告口氣還是很強硬不認錯，
        聽到被告講「你給我注意，你不要穿便衣出派出所，我
        會在派出所門口等你」這句話，我們之後就逮捕被告」
        等語（見本院九十八年八月六日審理筆錄第三頁至第四
        頁），就證人上開互核大致相符之證詞以觀，足證被告
        丙○○於九十七年八月十二日晚上十一時四十五分許，
        駕駛車牌號碼ＵＯＸ－六九九號輕型機車，途經臺南縣
        仁德鄉○○村○○路三六二號前時，確因未戴安全帽而
        為執行盤查職務之臺南縣警察局歸仁分局太廟派出所警
        員丁○○及巡佐乙○○所攔查，並開具舉發違反道路交
        通管理事件通知單予被告，此時被告乃基於妨害公務之
        犯意，當場以「若沒有穿制服，不要出門，我會在派出
        所前等你，你試試看」等語脅迫乙○○，而對於公務員
        依法執行職務時施以脅迫行為，甚為灼然。
（二）、其次，證人戊○○於本院審理時亦證稱：「（當時你去
        現場時是否看到乙○○在開罰單？）我過去時尚未開罰
        單」，「（乙○○反問丙○○「你是不是說：若沒有穿
        制服，不要出門，我會在派出所前等你，你試試看」，
        是不是係在乙○○開完罰單之後？）是的」，「（是不
        是開完紅單之後，要請丙○○簽名時，你有聽到乙○○
        反問丙○○「你是不是說：若沒有穿制服，不要出門，
        我會在派出所前等你，你試試看」？）是的」，「（乙○○反問丙○○的內容是不是「若沒有穿制服，不要出
        門，我會在派出所前等你，你試試看」？）我確實有聽
        到警員乙○○反問丙○○這句話等語（見本院卷第二八
        頁），就其所證述警員乙○○有反問被告有無說「若沒
        有穿制服，不要出門，我會在派出所前等你，你試試看
        」乙節，復與證人乙○○所證述：「（當時戊○○的民
        意代表到現場，在被告講完「你若沒有穿制服，不要出
        門，我會在派出所前等你」，你有無反問他有無講前開
        話語？）我當時有反問被告問他「你是否有說：若沒有
        穿制服，不要出門，我會在派出所前等你」」，「（被
        告除了講完前開話語後，有無再講「你試試看」？）有
        」，「（依照你職務的經驗，前開話語是否係脅迫的用
        語？）是的，講這話就是在脅迫公務人員」等語相符（
        見本院九十八年八月六日審理筆錄第四頁至第五頁），
        足證被告於警員乙○○開單後，即當場以「若沒有穿制
        服，不要出門，我會在派出所前等你，你試試看」等語
        脅迫證人乙○○，而證人乙○○於聽聞後，即反問被告
        是否有說當場以「若沒有穿制服，不要出門，我會在派
        出所前等你，你試試看」等語，亦與證人戊○○所述一
        致，準此以觀，被告辯稱其於警員依法職行公務時，並
        未有何脅迫之行為云云，難認可採。
（三）、綜上各情相互酌參，被告前開所辯，顯不足採信，而證
        人所證述之詞，與事實較為吻合而屬可信，本案事證明
        確，被告之犯行，洵堪認定。
二、核被告丙○○所為，係犯刑法第一百三十五條第一項之妨害
    公務罪。爰審酌被告明知員警正在依法執行職務，非但主動
    挑釁，進而施以脅迫之方式妨害國家公權力正常之運作，藐
    視法治及挑戰執法公權力之心態及行為顯屬不該，竟猶不認
    其有何脅迫之犯行，足見其犯後態度尚非良好等一切情狀，
    量處如主文所示之刑，並諭知易科罰金之折算標準，以資警
    懲。
據上論斷，應依刑事訴訟法第二百九十九條第一項前段、第一百
三十五條第一項、第四十一條第一項前段、刑法施行法第一條之
一第一項、第二項前段，判決處刑如主文。
本案經檢察官甲○○到庭執行職務
中    華    民    國    98    年    8     月    20    日
                  刑事第十三庭  法  官  黃翰義
以上正本證明與原本無異。
如不服本判決應於收受本判後10日內向本院提出上訴書狀，並應
敘述具體理由。其未敘述上訴理由者，應於上訴期間屆滿後20日
內向本院補提理由書狀（均須按他造當事人之人數附繕本）「切
勿逕送上級法院」。
                                書記官  謝文心
中    華    民    國    98    年    8     月    21    日
附錄本件論罪科刑法條全文：
中華民國刑法第135條
（妨害公務執行及職務強制罪）
對於公務員依法執行職務時，施強暴脅迫者，處 3 年以下有期徒
刑、拘役或 3 百元以下罰金。
意圖使公務員執行一定之職務或妨害其依法執行一定之職務或使
公務員辭職，而施強暴脅迫者，亦同。
犯前二項之罪，因而致公務員於死者，處無期徒刑或 7 年以上有
期徒刑；致重傷者，處3年以上、10年以下有期徒刑。


司法院資訊處製作；財團法人民間司法改革基金會備份。
